最高法院刑事判決　　　　　　　　　　　　　　　　九十一年度台非字第二四四號
　　上訴人　最高法院檢察署檢察總長
　　被　告　甲○○
右上訴人因被告違反肅清煙毒條例等罪案件，對於台灣高等法院高雄分院中華民國八
十七年五月十二日第二審確定判決（八十七年度上訴字第七六八號，起訴案號：台灣
高雄地方法院檢察署八十五年度偵字第二００八四號），認為違法，提起非常上訴，
本院判決如左：
    主  文
原判決關於罪刑部分撤銷。
甲○○連續施用毒品，處有期徒刑參年參月。毒品海洛因壹包（驗後毛重零點陸零公
克）、均殘留有海洛因之分裝勺壹支、夾鏈袋壹只、注射針筒壹支，均沒收銷燬。又
連續非法吸用化學合成麻醉藥品，處有期徒刑柒月。酒精燈壹組、殘留有安非他命之
吸食器壹組，均沒收。應執行有期徒刑參年捌月。毒品海洛因壹包（驗後毛重零點陸
零公克）、均殘留有海洛因之分裝勺壹支、夾鏈袋壹只、注射針筒壹支均沒收銷燬。
酒精燈壹組、殘留有安非他命之吸食器壹組，均沒收。
    理  由
非常上訴理由稱：「按判決不適用法則或適用不當者，為違背法令，刑事訴訟法第三
百七十八條定有明文。又刑法關於累犯之規定，以受有期徒刑之執行完畢，或受無期
徒刑或有期徒刑一部之執行而赦免後，五年以內再犯有期徒刑以上之罪者，為其成立
要件，此觀之刑法第四十七條之規定甚明。本件被告甲○○雖曾於民國八十二年間因
違反麻醉藥品管理條例、肅清煙毒條例案件，經法院分別判處有期徒刑三月、三年八
月確定，並定其應執行刑為有期徒刑三年十月，再與另案違反麻醉藥品管理條例所處
有期徒刑三月接續執行，指揮書原執畢日期為八十六年七月四日，於八十三年十二月
一日假釋付保護管束，詎於假釋中再犯麻藥罪，經法務部八十七年十月十七日法八七
矯決字第三六五九七號函撤銷其假釋，再執行殘餘刑期有期徒刑二年六月又二十三日
，刑期自九十二年一月四日起算，至九十四年三月二十六日，有刑案資料查註紀錄表
、台灣高雄地方法院檢察署八十二年執山字第四九七五號、第一０九二０號、八十七
年執更字第三九三五號執行指揮書、台灣屏東監獄八十七年九月二十一日屏監教字第
三０二九號報請撤銷假釋報告表，同年十一月五日屏監教字第三四八八號函影本在卷
足稽，足見上開被告因違反麻醉藥品管理條例、肅清煙毒條例所判處之有期徒刑三年
十月並未執行完畢，是被告於八十五年七月至八十六年十二月間再犯本件肅清煙毒條
例、麻醉藥品管理條例案件，自難論以累犯，乃台灣高等法院高雄分院於八十七年五
月十二日以八十七年度上訴字第七六八號刑事判決時，疏未注及，誤認該有期徒刑三
年十月已於八十六年六月二十四日執行完畢，而依刑法第四十七條累犯規定，加重判
處有期徒刑三年五月及九月，並定其應執行刑為有期徒刑四年確定，揆諸首開說明，
原判決顯有適用法則不當之違背法令。案經確定且於被告不利，爰依刑事訴訟法第四
百四十一條、第四百四十三條規定提起非常上訴，以資糾正」等語。
本院按判決不適用法則或法則適用不當者為判決違背法令，刑事訴訟法第三百七十八
條定有明文。又依刑法第四十七條之規定，累犯之成立，以曾受有期徒刑之執行完畢
，或受無期徒刑或有期徒刑一部之執行而赦免後，五年以內再犯有期徒刑以上之罪者
，始足當之。而所謂執行完畢，除在監執行期滿者外，如為假釋出獄，須在無期徒刑
滿十五年，或在有期徒刑所餘之刑期內，未經撤銷假釋者，其未執行之刑，始以已執
行論。又若為二以上有期徒刑合併執行者，其假釋所定最低應執行之期間，合併計算
之，其所餘之刑期，亦合併計算之，必以該期間內未經撤銷假釋，其未執行之刑，始
以已執行論，此觀刑法第七十九條第一項、第七十九條之一第一項、第三項自明。本
件被告甲○○於民國八十二年間因違反麻醉藥品管理條例、肅清煙毒條例案件，經判
處有期徒刑三月、三年八月確定，並定應執行有期徒刑三年十月，其執行完畢日期為
八十六年四月四日，再與另案違反麻醉藥品管理條例案件所處之有期徒刑三月接續執
行，其執行完畢日期為八十六年七月四日，嗣於八十三年十二月一日經假釋出監，假
釋中再犯麻醉藥品管理條例等罪，經撤銷假釋，再執行殘餘刑期有期徒刑二年六月又
二十三日，刑期自九十一年九月四日至九十四年三月二十六日（非常上訴意旨誤為九
十二年一月四日至九十四年三月二十六日｜見請非字第二號卷八七年執更字第三九三
五｜一號指揮書），此有刑案資料查註紀錄表、台灣高雄地方法院檢察署八十二年執
山字第四九七五、第一０九二０號、八十七年執更字第三九三五、第三九三五｜一號
指揮書、台灣屏東監獄八十七年九月二十一日屏監教字第三０二九號報請撤銷假釋報
告表影本在卷足稽，足見被告上開違反麻醉藥品管理條例、肅清煙毒條例所處之有期
徒刑三年十月並未執行完畢，是被告於八十五年七月至八十六年十二月間再犯本件之
肅清煙毒條例、麻醉藥品管理條例等案件，自難以累犯論，原審於判決時疏未查明，
猶以累犯論處，自屬違背法令，案經確定，且於被告不利，非常上訴執以指摘，洵有
理由，應由本院將原判決關於罪刑部分撤銷，並另行判決如主文所示，以資救濟。
據上論結，應依刑事訴訟法第四百四十七條第一項第一款但書，肅清煙毒條例第九條
第一項、第十二條前段，麻醉藥品管理條例第十三條之一第二項第四款，刑法第十一
條前段、第五十六條、第五十一條第五款、第三十八條第一項第一款、第二款，判決
如主文。
中      華      民      國    九十一    年      八      月    二十九    日
                              最高法院刑事第八庭
                                  審判長法官  莊  登  照
                                        法官  洪  明  輝
                                        法官  黃  一  鑫
                                        法官  魏  新  和
                                        法官  林  秀  夫
      右正本證明與原本無異
                                              書  記  官
中      華      民      國    九十一    年      九      月      四      日
